【裁判字號】    99,上易,991
【裁判日期】    991125
【裁判案由】    詐欺
【裁判全文】
臺灣高等法院高雄分院刑事判決         99年度上易字第991號
上  訴  人  臺灣高雄地方法院檢察署檢察官
被      告  王鏵葦
上列上訴人因被告詐欺案件，不服臺灣高雄地方法院99年度易字
第1304號中華民國99年8 月31日第一審判決（起訴案號：臺灣高
雄地方法院檢察署99年度偵字第9389號），提起上訴，本院判決
如下：
     主  文
上訴駁回。
     事  實
一、王鏵葦明知國內社會上層出不窮之詐騙集團或不法份子為掩
    飾其不法行徑，隱匿其不法所得，逃避追查，常搜購並使用
    他人帳戶進行存提款與轉帳等行為，在客觀上可以預見一般
    取得他人帳戶使用之行徑，常與行財產犯罪所需有密切關聯
    ，竟以縱有人持其存款帳戶作為詐騙之犯罪工具，亦不違其
    本意之幫助詐欺取財之犯意，於民國98年10月13日，因謀求
    工作，與真實姓名年籍不詳自稱「某先生」之成年男子聯絡
    後，於98年10月13日14時10分許，在高雄市○○路聯興站，
    將其在華南商業銀行光華分行（下稱華南商銀光華分行）所
    申辦帳號000000 000000 號帳戶之提款卡及密碼，以「空軍
    一號」客運寄送之方式，交予真實姓名年籍不詳自稱「華爾
    街」之成年男子，而容認他人使用上開帳戶，以行不法之事
    。嗣該詐騙集團成員取得上開帳戶後，即意圖為自己不法之
    所有及基於詐欺取財之犯意聯絡，於98年10月14日21時許，
    自稱PC HOME 客服人員，以市內電話號碼00-00000000 號作
    為聯絡，向焦戎箎佯稱網路購物簽名欄誤簽為分期付款乙情
    ，致焦戎箎不疑有他，陷於錯誤，分別於同日22時54分及58
    分許、翌日凌晨零時53分許，在某華南銀行ATM 自動櫃員機
    前，各轉帳新臺幣（下同）5 萬8400元、1000元、3 萬4000
    元至上開王鏵葦所有之帳戶內，隨遭提領一空。嗣經焦戎箎
    發覺事有蹊蹺，報案後始知受騙。
二、案經焦戎箎訴由臺北縣政府警察局樹林分局報告臺灣高雄地
    方法院檢察署檢察官偵查起訴。
     理  由
壹、證據能力方面：
    按被告以外之人於審判外之言詞或書面陳述，除法律有規定
    者外，不得作為證據；又被告以外之人（包括證人、鑑定人
    、告訴人、被害人及共同被告等）於審判外之陳述雖不符刑
    事訴訟法第159 條之1 至之4 等4 條之規定，而經當事人於
    審判程序同意作為證據，法院審酌該言詞陳述或書面陳述作
    成時之情況，認為適當者，亦得為證據；當事人、代理人或
    辯護人於法院調查證據時，知有刑事訴訟法第159 條第1 項
    不得為證據之情形，而未於言詞辯論終結前聲明異議者，視
    為有前項之同意；刑事訴訟法第159 條第1 項、第159 條之
    5 分別定有明文。本判決認定事實所引用之證據資料，其中
    各項言詞或書面傳聞證據部分，縱無刑事訴訟法第159 條之
    1 至第159 條之4 或其他規定之傳聞證據例外情形，亦業經
    本院審理時予以提示並告以要旨，檢察官及被告於本院審理
    時均表示同意作為證據，或無意見而不予爭執，且迄至言詞
    辯論終結前亦均未聲明異議，本院審酌上開證據資料製作時
    之情況，較無人情施壓或干擾，亦無不當取供之情形，復查
    無違法不當或證明力明顯過低之瑕疵，認為以之作為證據應
    屬適當，揆諸前開法律規定與說明，依刑事訴訟法第159 條
    之5 規定，認前揭證據資料均有證據能力。
貳、事實方面：
一、訊據被告王鏵葦固坦承於上揭時、地交付華南商銀光華分行
    帳戶之提款卡及密碼予自稱「某先生」、「華爾街」之人等
    事實不諱。惟否認有何幫助詐欺犯行，辯稱：被告係應徵工
    作，應該人之要求，交付提款卡及密碼等資料作為匯款及測
    試之用，被告以為帳戶上面沒有錢，所以認為提供該帳戶不
    會被對方詐騙云云。
二、經查：
  (一)被告於原審審理中已經就起訴之事實坦承不諱，經原審以簡
    式審判程序為之。
  (二)被告於原審及本院審理中亦坦承於上揭時、地交付華南商銀
    光華分行帳戶之提款卡及密碼予自稱「某先生」、「華爾街
    」之人之事實不諱。並有其提出之自由時報廣告單、寄貨單
    收據、亞太電信明細帳單等資料可供佐證。
  (三)按金融帳戶為個人理財之工具，而申請開設金融帳戶並無任
    何特殊之限制，一般民眾皆可以存入最低開戶金額之方式申
    請之，且一個人可以在不同之金融機構申請多數之存款帳戶
    使用，此乃眾所週知之事實。則依一般人之社會生活經驗，
    苟見他人不以自己名義申請開戶，反而蒐集他人之銀行帳戶
    、提款卡供己使用，衡情應對於該帳戶是否合法使用乙節當
    有合理之懷疑；況現今社會上，詐欺犯罪集團以人頭帳戶來
    作為洗錢工具，經各種平面或是電子媒體一再傳播，而成為
    眾所周知之事實，被告係成年人，非無社會經驗，就他人使
    用其銀行帳戶存摺之用途，豈無起疑之理；又被告亦坦承知
    悉其之前在水電材料行、送貨員工作時，不需交付提款卡及
    密碼，則其對於該應徵之工作既尚未取得，該刊登廣告之人
    亦尚未謀面，竟直接提供其帳戶之提款卡及密碼予自稱「某
    先生」、「華爾街」之人，顯與常理有違。
  (四)證人即告訴人焦戎箎於警詢中亦證述其於上揭時、地，遭詐
    騙，而轉帳5 萬8400元、1000元、3 萬4000元等3 筆，共9
    萬3400元至上開被告所有華南商銀光華分行帳戶內，而該帳
    戶內款項旋遭遭提領之事實，此外，並有華南銀行自動櫃員
    機交易明細單、華南商業銀行光華分行98年11月2 日華光存
    字第09800384號函附之王鏵葦個人基本資料及存款往來交易
    明細表暨對帳單、臺北市政府警察局文山第一分局復興派出
    所受理刑事案件報案三聯單、受理各類案件紀錄表、受理詐
    騙帳戶通報警示簡便格式表、內政部警政署反詐騙案件紀錄
    表附卷可稽。
  (五)綜上所述，足認被告王鏵葦於提供上開帳戶給他人使用前，
    應足以預見對方可能將其所提供之帳戶用於從事詐欺，或掩
    飾因犯罪所匯入之款項，而不違反其本意，是以被告有幫助
    他人詐欺取財之不確定故意甚明。其所辯顯係卸責之詞，不
    足採信，犯行堪以認定。
三、核被告所為，係犯刑法第30條第1 項、第339 條第1 項之幫
    助詐欺取財罪。被告對詐欺正犯提供帳戶資以助力，但並未
    參與詐欺犯罪行為之實行，應屬幫助他人實行犯罪行為，為
    幫助犯，依刑法第30條第2 項規定減輕其刑。
四、原審因依刑法第30條、第339 條第1 項、第41條第1 項前段
    ，刑法施行法第1 條之1 之規定，並審酌被告因一時未能深
    思熟慮，提供帳戶供他人從事詐財犯行，助長詐欺犯罪之氣
    焰，並危害財產交易安全及擾亂金融秩序非輕，惟念其並無
    前科，素行良好，有臺灣高等法院被告前案紀錄表乙份在卷
    可憑，且本件被害人因被告所提供之帳戶而遭詐騙之總金額
    為93,400元並非至鉅，被告犯後態度良好等一切情狀，量處
    拘役20日，並諭知如易科罰金，以新臺幣1000元折算1 日。
    認事用法，核無不合，量刑亦屬妥適。檢察官上訴意旨，以
    原審量刑過輕，不足收矯正之效云云，指摘原判決不當，為
    無理由，應予駁回。
據上論結，應依刑事訴訟法第368 條，判決如主文。
本案經檢察官郭振昌到庭執行職務。
中    華    民    國    99    年    11    月    25    日
                刑事第五庭    審判長法  官  曾永宗
                                    法  官  鍾宗霖
                                    法  官  任森銓
以上正本證明與原本無異。
不得上訴。
中    華    民    國    99    年    11    月    25    日
                                    書記官  呂素珍
附錄本判決論罪科刑法條：
刑法第339條
意圖為自己或第三人不法之所有，以詐術使人將本人或第三人之
物交付者，處 5 年以下有期徒刑、拘役或科或併科 1 千元以下
罰金。
以前項方法得財產上不法之利益或使第三人得之者，亦同。
前二項之未遂犯罰之。

司法院資訊處製作；財團法人民間司法改革基金會備份。
